【裁判字號】    99,聲,4803
【裁判日期】    990930
【裁判案由】    沒入保證金
【裁判全文】
臺灣板橋地方法院刑事裁定              99年度聲字第4803號
聲  請  人  臺灣板橋地方法院檢察署檢察官
具  保  人  丙○○
被      告  乙○○
上列聲請人因被告犯毒品危害防制條例案件，聲請沒入保證金（
99年執聲沒字第553 號），本院裁定如下：
    主  文
丙○○繳納之保證金新臺幣伍仟元沒入之。
    理  由
一、本件聲請人以：具保人丙○○因被告乙○○犯毒品危害防制
    條例案件，經依臺灣板橋地方法院檢察署檢察官指定之保證
    金額新臺幣（下同）5 千元，由具保人出具現金保證後，將
    被告釋放停止羈押。茲因該被告逃匿【本院按：被告乙○○
    係於執行時逃匿，其執行案號為該署99年度執字第8829號】
    ，聲請將具保人原繳納上開保證金沒入（民國99年1 月25日
    刑保字第99000322號）等意旨前來。
二、按受死刑、徒刑或拘役之諭知，而未經羈押者，檢察官於執
    行時，應傳喚之，傳喚不到者，應行拘提；又具保之被告逃
    匿者，應命具保人繳納指定之保證金額，並沒入之。不繳納
    者，強制執行。保證金已繳納者，沒入之，刑事訴訟法第46
    9 條第1 項、第118 條第1 項、第121 條第1 項分別定有明
    文。又，沒入具保人繳納之保證金，應先通知具保人帶同或
    通知被告到案執行，且以被告於具保停止羈押後故意逃匿為
    要件（最高法院91年度台非字第159 號判決要旨足資參照）
    。故而，具保停止羈押之被告經依法傳拘未獲，而於為裁定
    沒入前，先行通知具保人限期命將被告送案，於無效果時，
    再為沒入之裁定，如此可確認具保人亦不知被告行蹤，將使
    具保人對於沒入保證金之裁定更加信服，此有司法院民國（
    下同）70年10月28日（）廳刑一字第1104號函可資參考。
    是以，應受執行之被告經合法傳喚、拘提，無正當理由拒不
    到案執行，且經合法通知具保人限期命通知或帶同被告到案
    執行，亦無效果時，即得據以認定被告確已逃匿，而依上揭
    規定沒入具保人繳納之保證金。
三、再按被告、自訴人、告訴人、附帶民事訴訟當事人、代理人
    、辯護人、輔佐人或被害人為接受文書之送達，應將其住所
    、居所或事務所向法院或檢察官陳明；前項之陳明，其效力
    及於同地之各級法院，刑事訴訟法第55條第1 項、第2 項分
    別定有明文，是依當事人陳報之居住處所送達文書，自屬於
    法有據。又送達文書，除本章有特別規定外，準用民事訴訟
    法之規定；送達於應受送達人之住居所、事務所或營業所行
    之；送達於住、居所、事務所或營業所不獲會晤應受送達人
    者，得將文書付與有辨別事理能力之同居人或受僱人；送達
    不能依前2 條規定為之者，得將文書寄存送達地之自治或警
    察機關，並作送達通知書2 份，1 份黏貼於應受送達人住居
    所、事務所、營業所或其就業處所門首，另1 份置於該送達
    處所信箱或其他適當位置，以為送達；寄存送達自寄存之日
    起，經10日發生效力，刑事訴訟法第62條、民事訴訟法第13
    6 條第1 項、第137 條、第138 條第1 項、第2 項亦均規定
    明確。是於法送達僅須符合對被告之住、居所、事務所、營
    業所之一處所為送達或補充送達或寄存送達之規定，即屬合
    法傳喚被告，而不以同時對被告之住、居所、事務所、營業
    所等處併為傳喚通知為必要自明。
四、經查：
(一)、本件被告乙○○因犯毒品案，經臺灣板橋地方法院檢察署檢
    察官以99年度毒偵字第1099號偵辦，而於偵查中，為該署檢
    察官指定刑事保證金額5 千元，由具保人丙○○出具現金保
    證後，將被告釋放，有該署99年1 月25日刑保字第99000322
    號刑事保證金收據影本1 件在卷可憑（參99年度執聲沒字第
    553 號卷第7頁）。
(二)、又被告所犯上案，經該署檢察官以前稱之偵查案號向本院聲
    請簡易判決處刑，為本院以99年5 月3 日99年度簡字第3686
    號判處被告應執行得易科罰金之有期徒刑5 月確定，而於臺
    灣板橋地方法院檢察署以99年度執字第8829號一案執行中，
    經該署檢察官依法踐行下列傳喚、拘提之程式，惟被告無正
    當理由，均未依時前往到署接受執行：
    １、該署檢察官指定被告應於99年7 月20日上午10時期日前
        往臺灣板橋地方法院檢察署報到執行，並將前揭執行傳
        票向被告於該案偵審程序中陳明之設籍住所地即「桃園
        縣大園鄉○○村○○○路136 巷5 弄5 之1 號」為郵務
        送達，惟未獲會晤應受送達之被告本人，前開處所亦無
        其他具有辨別事理能力得受領文書之同居人與受僱人，
        是於99年7 月6 日寄存至上址所在地之警察機關即桃園
        縣政府警察局大園分局大園派出所為送達，經10日，99
        年7 月16日生合法送達效力。
    ２、前述執行傳票，復由該署檢察官依被告於該案偵審程序
        中另陳報以其居住處所係「基隆市○○路65巷57號」地
        址事項並為送達，惟於送達前開處所時，仍未獲會晤應
        受送達之被告本人，亦無得受領文書之同居人、受僱人
        或其他接收郵件人員，乃於99年7 月6 日，寄存於上址
        所在地之警察機關即基隆市警察局第二分局信義分駐所
        ，經10日，99年7 月16日具合法送達效力。
    ３、如上各該傳喚通知之程式並生有合法送達效力一節，有
        聲請人提出臺灣板橋地方法院檢察署99年度執字第8829
        號送達證書2 件（參99年度執聲沒字第553 號卷第18至
        19頁）、執行案件資料表1 份（參同上卷第29至35頁）
        與99年7 月26日查得被告之戶役政連結作業系統個人基
        本資料查詢表1 紙（參同上卷第11頁）均附卷足證。再
        ，如上所述之執行傳票送達法定程式俱屬完備而皆於99
        年7 月16日生合法效力，徵諸被告陳報前開接受該案文
        書送達之住所地與居住處所，一在桃園縣域，另一則係
        基隆市區，衡諸常情，被告並無未能於指定之99年7 月
        20日上午10時期日前往位在臺北縣土城市區之臺灣板橋
        地方法院檢察署報到接受執行之明顯虞慮。惟被告乙○
        ○經前揭合法傳喚，均未依時到署接受執行。
    ４、復以，聲請人有向被告上揭陳報之住所地暨居住地址等
        2 處所，並函請各所在地之臺灣桃園地方法院檢察署、
        臺灣基隆地方法院檢察署代為踐行拘提法定程式，亦未
        能拘獲，同據聲請人提出99年7 月27日甲○慎午99執88
        29字第340717號函、臺灣桃園地方法院檢察署99年9 月
        13日桃檢朝甲99執助1853字第77445 號函暨所附桃園縣
        政府警察局大園分局99年9 月6 日園警刑拘字第0602號
        函並檢陳拘票、報告書（參同上卷第24至28頁），以及
        99年7 月27日甲○慎午99執8829字第340718號函、臺灣
        基隆地方法院檢察署99年8 月13日基檢達乙99執助447
        字第019095號函暨所附拘票、報告書（參同上卷第20至
        22頁）等在卷可憑。
    ５、第查，被告自具保人提出前述現金保證後並予釋放之99
        年1 月25日起，時至被告應遵期在99年7 月20日前往臺
        灣板橋地方法院檢察署到案執行，迄於本院99年9 月29
        日查得被告在監在押紀錄之時止，其間，被告皆未有在
        監、在押情事，有卷附聲請人查悉之刑案人犯在監所最
        新資料報表【被告】（參同上卷第12至13頁）、99年9
        月17日矯正資料查詢表（參同上卷第15頁）可佐，以及
        本院查得其最近之臺灣高等法院在監在押全國紀錄表1
        件（參本院卷）足考。準此，聲請人向被告之住所地「
        桃園縣大園鄉○○村○○○路136 巷5 弄5 之1 號」及
        其在該案偵審程序中並陳明之居住處所「基隆市○○路
        65巷57號」等二址，為旨開執行報到之傳喚，復依法拘
        提，均無所獲，堪認被告乙○○已經該署檢察官為合法
        傳喚、拘提程式，惟其無正當理由，皆未遵期到案接受
        執行。
(三)、繼次，首開定於99年7 月20日上午10時期日應帶同被告乙○
    ○到案執行之通知，亦為聲請人向具保人丙○○於提出旨開
    刑事保證金額時陳報之居住地址即其住所地「臺北市○○區
    ○○路60巷14號4 樓」以為送達，99年7 月2 日經具保人本
    人蓋印收受而生效等情節，有上開通知書、送達證書各1 件
    （參同上卷第16至17頁），以及具保人之戶役政連結作業系
    統個人基本資料查詢表1 紙（參同上卷第8 頁）均附卷可據
    。況且，具保人丙○○於收悉如上通知後，迄至99年7 月20
    日應帶同或通知被告乙○○到案執行之時日止，亦未有在監
    、在押之情形，此參卷附聲請人提出99年7 月26日查列之刑
    案人犯在監所最新資料報表【具保人】（參同上卷第9 至10
    頁）、99年9 月17日矯正資料查詢表（參同上卷第14頁）均
    足析明。然而，具保人丙○○仍未遵期帶同或通知被告到案
    執行。
(四)、末查，被告乙○○迄至本院99年9 月29日查明其有無在監、
    在押之情形時，仍屬逃匿中尚未到案執行之事實，已經本院
    核悉無誤，此有前述被告在監在押全國紀錄表1 件在卷可稽
    。綜據前論，被告乙○○顯已逃匿，自應依首開規定，將具
    保人丙○○原繳納旨述保證金5 千元沒入。
據上論斷，應依刑事訴訟法第118 條、第121 條第1 項，裁定如
主文。
中    華    民    國    99    年    9     月    30    日
                        刑事第2 庭法  官  黎錦福
上列正本證明與原本無異。
如不服本裁定，應於裁定送達後5 日內敘明抗告理由，向本院提
出抗告狀。
                                  書記官  蔡麗春
中    華    民    國    99    年    9     月    30    日

司法院資訊處製作；財團法人民間司法改革基金會備份。
